【裁判字號】    94,訴,1366
【裁判日期】    950119
【裁判案由】    偽造文書等
【裁判全文】
臺灣板橋地方法院刑事判決              94年度訴字第1366號
公  訴  人  臺灣板橋地方法院檢察署檢察官
被      告  丙○○
選任辯護人  孫冬生律師
上列被告因偽造文書等案件，經檢察官提起公訴（93年度偵字第
1342號）， 本院判決如下：
    主  文
丙○○共同行使變造私文書，足以生損害於公眾及他人，處有期
徒刑陸月，如易科罰金，以佰元折算壹日。
    事  實
一、丙○○因其所有之車牌號碼BB-7778 號自小客車（車身號碼
    ：WDB0000000A210758 號）於民國89年9 月16日停放在臺北
    縣板橋市○○路○ 段434 號前遭竊，竟於90年4 月間某日，
    在臺北縣樹林市○○路某處，基於故買贓物之犯意，且與丁○○（待通緝到案後，再由本院另行審結）共同基於變造準
    私文書（變造準私文書部分尚係基於概括犯意聯絡）並持以
    行使及使公務員登載不實文書之犯意聯絡，約定丙○○以新
    台幣（下同）45萬元之價格，向丁○○購買侵害他人財產法
    益犯罪所取得之來路不明之贓車1 部，並由丙○○提供其前
    揭遭竊車輛之車身號碼等車籍資料給丁○○，而推由丁○○
    以將贓車之車身號碼變造為丙○○所遭竊之上開自小客車車
    身號碼，再向警察機關取得車輛尋獲證明，嗣再向車輛監理
    機關辦理車輛尋獲換發牌照後（即俗稱之「借屍還魂」之方
    式），即將該贓車交付丙○○。其後丙○○陸續交付價金10
    萬元、20萬元及15萬元，合計45萬元給丁○○，丁○○並指
    示丙○○於90年5 月21日向桃園縣政府警察局桃園分局中路
    派出所警員訛稱其所遭竊之前揭車輛業已尋獲，該警員因而
    開立車輛尋獲證明單1 份給丙○○，復由丁○○於90年5 月
    25日（起訴書誤載為同年月22日）持該尋獲證明單等車籍資
    料，駕駛已變造相同於前揭丙○○遭竊車輛之車身號碼之某
    贓車（自小客車）1 部，至臺北市監理處申請換發牌照，旋
    經該監理處不知情之承辦人員查驗該車車身號碼而行使之，
    並使該監理處不知情之承辦人員將該贓車之車牌號碼為BB-7
    778 號、車身號碼為WDB0000000A210758 號等不實事項登載
    於該承辦人員職務上所掌之公文書即車輛檢驗紀錄表上，致
    經檢驗合格後，獲准核發車牌號碼CC-1706 號之牌照，足以
    生損害於該贓車所有人及車輛監理機關對於車籍管理之正確
    性。丁○○取得上開新領之牌照後，即將之懸掛在同屬贓車
    之車牌號碼HD-9339 號自小客車上（按：該自小客車係乙○○所有，惟車主登記為蘇家淼，於90年8 月6 日上午8時 許
    ，停放於臺北縣新莊市○○路與中和街口遭竊），並再將該
    自小客車之車身號碼（WDB0000000A212253 號）變造為丙○○前揭遭竊車輛之車身號碼，足以生損害於乙○○及車輛監
    理機關對於車籍管理之正確性，而於90年9 月間某日，在臺
    北縣板橋市○○路過中山路之某汽車隔熱紙店前，將該自小
    客車交付給丙○○。嗣丙○○收受該自小客車使用後，復於
    90年12月10日將之賣給不知情之戊○○，其後又再賣給不知
    情之甲○○，甲○○於91年10月30日又轉賣給不知情之羅秀
    英，隨後羅秀英於92年8 月28日駕駛該自小客車時，為警發
    覺該車車身號碼係遭變造，應係乙○○失竊之車輛，始通知
    丙○○到場詢問，因而循線查獲上情。
二、案經臺北市政府警察局移送臺灣板橋地方法院檢察署檢察官
    偵查起訴。
    理  由
壹、證據能力部分：
    按「被告以外之人於審判外之言詞或書面陳述，除法律有規
    定者外，不得作為證據」，刑事訴訟法第159 條第1 項定有
    明文，此即學理上所稱「傳聞證據排除法則」。依上開法律
    規定，傳聞證據原則上固無證據能力，但如法律別有規定者
    ，即例外認有證據能力。又被告以外之人於審判外之陳述，
    雖不符同法第159 條之1 至第159 條之4 之規定，但經當事
    人於審判程序同意作為證據，法院審酌該言詞陳述或書面陳
    述作成時之情況，認為適當者，亦得為證據，此則據同法第
    159 條之5 第1 項規定甚明。鑒於採用傳聞證據排除法則之
    重要理由之一，係因傳聞證據未經當事人之反詰問予以覈實
    ，若當事人願放棄對原供述人之反對詰問時，原則上即可承
    認該傳聞證據之證據能力，而揆諸我國刑事訴訟法第159 條
    之5 之立法理由，除參照前述傳聞證據排除法則之基本法理
    外，亦參考日本刑事訴訟法第326 條之立法例，查日本刑事
    審判實務之運作，有關檢察官及被告均同意作為證據之傳聞
    書面材料或陳述，可直接援引該國刑事訴訟法第326 條作為
    傳聞例外之法律依據，僅在檢察官與被告不同意之情況下，
    乃須根據其他傳聞例外規定俾以斟酌該等書面材料或陳述是
    否具有證據能力，在當事人間無爭執之案件中，傳聞證據基
    本上均可依據前引規定提出於法院使用。職是之故，我國刑
    事訴訟法第159 條之5 之適用應可作同上之解釋。經查，本
    件判決後開所示之被告丙○○以外之人於審判外之陳述（包
    括書面陳述），固均屬傳聞證據，惟公訴檢察官、被告及其
    辯護人就前揭審判外陳述之證據能力，先後於本院準備程序
    及審判期日中均表示同意上開證證資料有證據能力，本院審
    酌上開證據資料製作時之情況，尚查無違法不當及證明力明
    顯過低之瑕疵，亦認為以之作為證據應屬適當，故揆諸前開
    法律規定與說明，爰逕依刑事訴訟法第159 條之5 第1 項規
    定，認前揭證據資料均例外有證據能力。
貳、實體部分：
  一、前開時、地之犯罪事實，業據被告丙○○於警詢、偵查及
      本院審理時均坦承不諱；而前揭車牌號碼HD-9339 號自小
      客車確係被害人乙○○於上開時、地遭竊之事實，亦據該
      被害人於警詢時陳明在卷（參見警卷第78頁），並有臺北
      縣警察局車輛失竊證明單、車籍作業系統查詢認可資料各
      1 份在卷可稽（參見警卷第80、81頁），故該自小客車係
      他人犯侵害財產法益之罪所得之物，應屬贓物甚明；嗣該
      自小客車為警查獲後，業已發還被害人乙○○保管，此有
      贓物認領保管單1 份在卷為參（參見警卷第75頁）；又該
      自小客車原車身號碼為WDB0000000A212253 號，嗣經變造
      為WDB0000000A210758 號，則有臺北縣政府警察局刑事警
      察大隊現場蒐證照片4 幀及變造之車身號碼照片、拓印該
      車身號碼字模各1 張附卷為憑（參見警卷第3 至5 頁）；
      再者，被告確於90年5 月21日至桃園縣政府警察局桃園分
      局中路派出所申辦取得車輛尋獲證明單1 份，此有該車輛
      尋獲證明單影本1 份在卷可佐（參見警卷第14頁），另車
      牌號碼CC-1706 號之牌照，乃係臺北市監理處於90年5 月
      25日實車查核持上開警方所核發之車輛尋獲證明單而佯為
      係原車牌號碼BB-7778 號之自小客車之車身號碼（WDB000
      0000A210758 號）等各項檢驗項目後，准予該車換發所得
      ，該監理處不知情之承辦人員並將該車車牌號碼為BB-777
      8 號、車身號碼為WDB0000000A210758 號等不實事項，登
      載於其職務上所掌之車輛檢驗紀錄表上等情，則有臺北市
      監理處94年12月13日北市監三字第09463984300 號函暨其
      檢附之汽（機）車各項異動登記書影本、臺北市監理處車
      輛檢驗紀錄表影本各1 份等資料附卷為證。綜上所述，足
      徵被告所為自白核與事實相符，其所為自白應屬可信，自
      堪採為證據，是本件事證已臻明確，被告之犯行應堪認定
      。
  二、查被告明知丁○○所販賣之前揭自小客車係屬贓車，竟仍
      向其買受之，核其此部分所為，係犯刑法第349 條第2 項
      之故買贓物罪。又汽車之車身號碼，乃製造廠商對該車出
      廠時之識別文字，除表示該車出廠之年度及批號外，亦代
      表該車品質與信譽，係為表示一定用意之證明，應屬刑法
      第220 條第1 項所規定之以文書論之文書，是被告與丁○○變造前揭贓車之車身號碼（按：渠等僅改變前揭車牌號
      碼HD-9339 號自小客車車身號碼中之數個號碼，應屬變造
      而非偽造；至丁○○前揭所駕申請換照之另一部贓車，並
      無證據證明該贓車車身號碼之改變程度為何，依有疑時應
      從有利於被告之解釋原則，亦應認渠等僅係變造車身號碼
      ，而非偽造），並將該車身號碼提供臺北市監理處之不知
      情承辦人員查驗而行使之，核其此部分所為，係犯刑法第
      216 條、第220 條第1 項、第210 條之行使變造準私文書
      罪；而被告先後二次變造準私文書之犯行，時間緊接，所
      犯構成要件相同，顯係基於概括犯意反覆為之，為連續犯
      ，依刑法第56條規定，以一罪論，並加重其刑；又其變造
      上開準私文書後復持以行使，變造準私文書之低度行為應
      為行使之高度行為所吸收，不另論罪。另被告明知前揭贓
      車並非其所失竊之車輛，竟使臺北市監理處不知情之承辦
      人員將該贓車之車牌號碼為BB-7778 號、車身號碼為WDB0
      000000A210758 號等不實事項，登載於其職務上所掌之公
      文書即車輛檢驗紀錄表，核其此部分所為，係犯刑法第21
      4 條之使公務員登載不實文書罪。被告與丁○○就上開行
      使變造準私文書及使公務員登載不實文書二罪，有犯意聯
      絡與行為分擔，為共同正犯。被告所犯上開故買贓物罪、
      行使變造準私文書罪及使公務員登載不實文書罪之間，有
      方法目的之牽連關係，為牽連犯，依刑法第55條規定，應
      從較重之行使變造準私文書罪論處。至公訴意旨固僅論及
      被告故買贓物之犯罪事實，漏未論及被告行使變造準私文
      書及使公務員登載不實文書之犯罪事實（按：公訴意旨原
      所指被告行使偽造私文書部分，係指被告持前揭警方所開
      立之車輛尋獲證明單，至臺北市監理處申領牌照乙節，與
      被告上開行使變造準私文書及使公務員登載不實文書之犯
      行部分無涉），惟二者間有牽連犯之裁判上一罪關係，已
      如前述，該漏未論及之部分應為起訴效力所及，本院自應
      併予審判。
  三、本院審酌被告正值年輕力壯，縱其車輛遭竊，亦應循合法
      之管道處理，若欲購買其他車輛，亦不得故買贓車，詎其
      不思此為，竟以前開變造車身號碼、使公務員登載不實文
      書之手法，圖得贓車1 部，造成被害人乙○○之權益受損
      ，紊亂車輛監理機關對於車籍管理之正確性，惡行非輕，
      且被告前因違反麻醉藥品管理條例等案件，經本院於84年
      1 月17日以83年度訴字第2710號判處應執行有期徒刑8 月
      ，並於84年4 月19日確定，嗣於85年3 月26日縮短刑期執
      行完畢，此有臺灣高等法院被告前案紀錄表1 份在卷可按
      ，固未構成累犯，但被告竟再為本件犯行，顯見其不思悔
      改，素行非佳，其所為自應受有相當程度之刑事非難；惟
      另考量被告於犯後已能坦承犯行，犯後態度良好，且前揭
      被害人乙○○遭竊之車輛亦已發還該被害人保管，被告所
      造成之損害已有所減輕等一切情狀，酌情量處如主文所示
      之刑，並諭知易科罰金之折算標準，以資懲儆。
  四、公訴意旨另以：被告於90年5 月21日至桃園縣政府警察局
      桃園分局中路派出所，向該派出所警員訛稱其車輛業已尋
      獲，致使警員開立不實之車輛尋獲證明單，並持該車輛尋
      獲證明單至臺北市監理處辦理車輛牌照之申領而行使之。
      因認被告此部分所為，尚與丁○○共犯刑法第216 條、第
      214 條之行使使公務員登載不實文書罪嫌（按：公訴意旨
      原認被告此部分係涉犯刑法第216 條、第210 條之行使偽
      造私文書罪嫌，嗣經公訴檢察官於本院94年8 月17日準備
      程序中當庭變更如上）。惟按，刑法第214 條使公務員登
      載不實事項於公文書罪，須一經他人之聲明或申報，公務
      員即有登載之義務，並依其所為之聲明或申報予以登載，
      而屬不實事項者，始足構成。若其所為之聲明或申報，公
      務員尚須為實質之審查，以判斷其真實與否，始得為一定
      之記載者，即非本罪所稱之使公務員登載不實（參見最高
      法院73年台上字第1710號判例意旨、92年度台上字第6161
      號判決意旨）。經查，依警方對尋獲遭竊車輛之一般處理
      流程，警方尋獲遭竊車輛後，除應確認該遭竊車輛之真正
      車籍身分外（除確認車牌號碼外，通常應查明該車車身號
      碼、引擎號碼等相關資料），尚須通知遭竊車輛之車主至
      警局制作筆錄，迨確認車輛與車主之身分無訛後，始能由
      車主領回該失竊車輛，並據此開立車輛尋獲證明單，此參
      諸被告於本院審理共同被告戊○○、甲○○之另案時證稱
      ：開立尋獲證明單必須要作警詢筆錄，之後才能開尋獲證
      明單等語即明（參見本院94年11月24日審判筆錄第25頁）
      ，足見警方對於開立車輛尋獲證明單乙事，並非一經申請
      人到警局表示申辦即可，尚須由警方從事車籍身分及申請
      人遭竊身分之實質審查，迨經審認無訛後，始能發給該尋
      獲證明單。是以，依前揭卷附之車輛尋獲證明單所載，該
      尋獲車輛係由警方所尋獲，警方自應通知被告至警局制作
      筆錄，並進行上開實質審查，故被告亦始會於本院審理時
      供稱其曾至警局制作筆錄，當非一經被告申請辦理，警方
      即須依被告所為之申請而為辦理。是依本院上開說明，被
      告此部分所為尚與使公務員登載不實文書之犯行有間，嗣
      被告縱行使該車輛尋獲證明單，亦無該當行使使公務員登
      載不實文書之犯行可言。本院原應為被告此部分無罪判決
      之諭知，惟此部分犯行如有成罪，與前開論罪科刑部分應
      有方法目的之牽連犯之裁判上一罪關係，本院爰不另為無
      罪之諭知。
據上論斷，應依刑事訴訟法第299 條第1 項前段，刑法第28條、
第216 條、第220 條第1 項、第210 條、第349 條第2 項、第21
4 條、第55條、第41條第1 項前段，罰金罰鍰提高標準條例第1
條前段、第2 條，判決如主文。
本案經檢察官黃仙宜到庭執行職務。
中    華    民    國    95    年    1     月    19    日
                  刑事第十三庭  審判長法  官  戴嘉清
                                      法  官  林晏鵬
                                      法  官  陳信旗
以上判決正本證明與原本無異。
如不服本判決，應於送達後10日內向本院提出上訴狀。
                                      書記官  陳昭綾
中    華    民    國    95    年    1     月    23    日
附錄本判決論罪科刑之法條：
刑法第349 條
    收受贓物者，處3 年以下有期徒刑、拘役或5 百元以下罰金
    。
    搬運、寄藏、故買贓物或為牙保者，處5 年以下有期徒刑、
    拘役或科或併科1 千元以下罰金。
    因贓物變得之財物，以贓物論。
刑法第216條
    行使第210 條至第215 條之文書者，依偽造、變造文書或登
    載不實事項或使登載不實事項之規定處斷。
刑法第210條
    偽造、變造私文書，足以生損害於公眾或他人者，處5 年以
    下有期徒刑。
刑法第214 條
    明知為不實之事項，而使公務員登載於職務上所掌之公文書
    ，足以生損害於公眾或他人者，處3 年以下有期徒刑、拘役
    或5 百元以下罰金。


司法院資訊處製作；財團法人民間司法改革基金會備份。
